臺灣高等法院高雄分院刑事判決　　　　 96年度上訴字第709號
上　訴　人　臺灣高雄地方法院檢察署檢察官
上　訴　人
即　被　告　庚○○
　　　　　　　　　　（臺灣高雄看守所羈押中）
選任辯護人　李衍志　律師
上　訴　人
即　被　告　丁○○
　　　　　　　　　　（臺灣高雄看守所羈押中）
選任辯護人　陳正達　律師
　　　　　　許惠珠　律師
上　訴　人
即　被　告　乙○○
　　　　　　　　　　（臺灣高雄看守所羈押中）
　　　　　　丙○○
　　　　　　　　　　（臺灣高雄第二監獄執行中）
　　　　　　辛○○
　　　　　　　　　　（臺灣高雄第二監獄執行中）
　　　　　　己○○
 　　　　　　　　　　4
共　　　同
指定辯護人　郭泰煌　義務律師
上列上訴人因被告擄人勒贖等案件，不服臺灣高雄地方法院95年
度重訴字第74號中華民國96年3 月7 日第一審判決（起訴案號：
臺灣高雄地方法院檢察署95年度偵字第9783、11274、16713、
16866 號），提起上訴，本院判決如下：
    主  文
原判決撤銷。
庚○○、丁○○、己○○、丙○○、乙○○、辛○○共同犯強盜
擄人勒贖罪；庚○○，處有期徒刑拾伍年；丁○○、己○○，各
處有期徒刑拾肆年；丙○○，累犯，處有期徒刑拾年陸月；乙○○、辛○○，各處有期徒刑拾壹年陸月。扣案玩具手槍壹支，
沒收。
    事  實
一、庚○○因其姊癸○○曾與戊○○交往密切，得悉戊○○頗具
    資力且常身懷現金，庚○○又因與丁○○間有金錢債務未償
    ，擬以向戊○○強盜擄人勒贖所得財物作為清償，乃於民國
    95年2月1日上午某時邀丁○○共同犯案，獲丁○○應允，丁○○並於同日邀乙○○、己○○（前於民國84年間因違反麻
    醉藥品管理條例、贓物等案件，經臺灣台南地方法院判處有
    期徒刑6 月、10月確定，又於85年間因肅清煙毒條例案件，
    經臺灣高等法院臺南分院判處有期徒刑14年確定，經定執行
    刑14年10月確定，入監服刑後於92年3 月19日假釋出監，假
    釋期滿日為99年6 月4 日，現於假釋中）加入，並要己○○
    再找二人加入，己○○亦應允。庚○○並於同日上午某時許
    ，持其向丁○○借用之0000000000號行動電話（申設名義人
    為丁○○之妻甲○○），聯絡戊○○所持用之0000000000號
    行動電話，約妥於同日中午12時10分許，在高雄縣鳳山市○○路○ 段197 號「冠源游泳池」附近之「保羅飯店」（設於
    高雄縣鳳山市○○路與建國三路口）碰面。庚○○、乙○○
    則於同日上午搭乘丁○○所駕駛之車號ZT-0507 自小客車先
    前往己○○位於高雄縣鳳山市○○○路451 巷5 弄15號（起
    訴書誤載高雄市前鎮區鎮○○街395 巷19號2 樓）租屋處，
    此時己○○亦找妥當時同處租屋之丙○○（前於90、91年間
    因贓物、竊盜、毒品等案件，經臺灣高雄地方法院各判處有
    期徒刑3 月、1 年、8 月「7 月、3 月，應執行有期徒刑8
    月」確定，經定執行刑有期徒刑1 年10月；又因業務侵占案
    件，經臺灣高雄地方法院判處有期徒刑6 月確定，入監服刑
    後於93年12月16日假釋，於94年6 月8 日假釋期滿未經撤銷
    視為執行完畢）、辛○○加入，其6 人則於同日上午11時許
    ，在己○○上址租屋處，共同基於意圖為自己不法所有之犯
    意聯絡，謀議強擄戊○○以達其等強盜及意圖勒贖之目的。
二、庚○○等6 人謀議既定，分由丁○○駕駛車號ZT-0507 自小
    客車搭載庚○○、乙○○在前帶路，另由辛○○駕駛車號
    ZR-0275 自小客車搭載己○○、丙○○在後一同前往，己○○並攜帶其所有玩具手槍1 支（扣案，如後所述）及手銬1
    副（未扣案）供作強盜擄人勒贖之用，辛○○則駛抵「冠源
    游泳池」停車場等候，丁○○則再駛往「保羅飯店」附近，
    庚○○、乙○○即下車等候戊○○，丁○○則駕車在附近徘
    徊，見機行事；待戊○○駕駛車號8311-JQ 自小客車抵達「
    保羅飯店」前，乙○○、庚○○則坐上戊○○所駕該車，於
    同日中午12時25分許，戊○○將車駛入「冠源游泳池」停車
    場後，庚○○隨即下車，辛○○則將所駕車號ZR-0275 自小
    客車擋住停車場出入口，致戊○○無法駕車離開後，庚○○
    便開啟戊○○所駕該車車門，丙○○此時已離開辛○○所駕
    該車，並攜帶上開己○○所有之玩具手槍、手銬，隨即坐進
    戊○○所駕該車之右前座並動手碰觸該車鑰匙，戊○○驚覺
    有異隨即下車，並往停車場後方跑離，然即為庚○○、丙○○、乙○○、辛○○等人捉住，丙○○並持上開玩具手槍毆
    打戊○○頭部，並強押戊○○坐上其車，復以上開手銬銬住
    戊○○之手使其不能抗拒，庚○○等5 人（丁○○除外）即
    與戊○○分乘上開二部自小客車（即辛○○駕駛車號
    8311-JQ 「戊○○之車」，乙○○坐該車右前座，己○○、
    戊○○、丙○○坐該車後座；庚○○駕駛車號ZR-0275 「辛○○之車」），駛往高雄縣大寮鄉大坪頂公墓，戊○○於車
    上仍遭丙○○、己○○先後各持上開玩具手槍接續毆打頭部
    ，而丁○○於得知庚○○業已擄得戊○○後亦駕駛上開車輛
    往大寮鄉方向，但於途中跟丟。庚○○等人抵達大坪頂公墓
    後，即強取已不能抗拒仍銬住手銬之戊○○所攜帶約新臺幣
    （下同）12萬元現金，庚○○並動手毆打戊○○臉部，向戊○○勒贖100 萬元，並恫稱「如果今天你沒有把錢交出來的
    話，要好好保重」等語加以脅迫，戊○○為求能平安離去，
    經協調後庚○○同意由戊○○於當日再交付40萬元，其餘50
    萬元，則待戊○○恢復自由後再行交付。戊○○即於當日下
    午1 時15分許，以其所持用之0000000000號行動電話撥打其
    妻壬○○之00 00000000 號行動電話，指示壬○○備妥40萬
    元在保羅飯店前等候庚○○前來取款。庚○○、己○○、辛○○則駕駛車號ZR-0275 自小客車離開大坪頂公墓前往「保
    羅飯店」取款，而乙○○、丙○○則留在大坪頂公墓看守戊○○。俟庚○○等人於當日下午2 時許取得壬○○所交付之
    贖款40 萬 元後，己○○自行搭計程車返回上址租屋處，庚○○則與辛○○駕駛車號ZR-0275 自小客車返回大坪頂公墓
    搭載乙○○及丙○○，並於當日下午約2 時30分許，在大坪
    頂公墓釋放戊○○，戊○○始得駕駛其車離開，並前往高雄
    市立民生醫院驗傷（頭部外傷、頭頂頭皮裂傷4 公分、左顏
    面嘴角裂傷2 處，此傷害部分未據戊○○提出告訴）。庚○○、辛○○、乙○○、丙○○等人嗣後便返回己○○上址租
    屋處，庚○○並電話連絡丁○○於當日下午4 時許前往己○○租屋處會合，由庚○○將上開所得款項（約52萬元），各
    6 萬元分給辛○○、己○○、乙○○、丙○○等人，丁○○
    則先後分得2 萬元、6 萬元。嗣後數日因庚○○續向戊○○
    索討上述另50萬元贖款，戊○○則於95年2 月4 日報警，而
    循線先於95年3 月30日查獲庚○○、丁○○、乙○○、丙○○等4 人，又於同年6 月15日查獲己○○，嗣於同年6 月20
    日查獲辛○○，並於辛○○所駕上開車輛（車號ZR-0275）
    內扣押己○○所有供其等強盜擄人勒贖所用之上開玩具手槍
    1 支。
三、案經高雄市政府警察局三民第二分局報請臺灣高雄地方法院
    檢察署檢察官偵查起訴。
    理  由
一、證據能力：
(一)、證人戊○○及被告乙○○、己○○、辛○○、丁○○等人警
    詢陳述，對於其他共同被告而言性質雖屬傳聞證據，惟上開
    警詢筆錄內容，業經本院審理時予以提示並告以要旨，且經
    檢察官及被告表示意見，當事人或辯護人已知上述筆錄乃傳
    聞證據，且均未於言詞辯論終結前對該等筆錄內容異議，且
    本院審酌上開筆錄作成時，較無人情施壓或干擾，亦無不當
    取供之情形，認為以之作為本案之證據亦屬適當，依刑事訴
    訟法第159條之5第1項規定，自得為證據。
(二)、證人戊○○、劉東明、己○○等人於偵查中經具結之陳述，
    並未曾提及檢察官在偵查時有不法取供之情形，且亦無證據
    足以證明證人上開陳述有顯不可信之情況，被告及其辯護人
    於原審及本院復未再聲請詰問證人劉東明，而證人戊○○、
    己○○於原審復已到庭接受詰問，足可認定業已保障被告詰
    問權，依刑事訴訟法第159條之1第2項規定，均得為證據。
(三)、卷附之高雄市民生醫院95年2月1日診斷證明書、卷附後述多
    支行動電話通聯記錄、行動電話用戶個人資料、監聽譯文、
    扣案玩具手槍之警方搜索扣押筆錄、扣押物品目錄表等，固
    均屬書面之傳聞證據，然檢察官、被告、辯護人已於本院審
    理調查上開證據時，就此證據能力均表示無意見，且本院認
    為以之作為本件論証之證據，均與待證事實具有關聯性，作
    為本案之證據亦屬適當，依刑事訴訟法第15 9條之5第1項規
    定，自得為證據。
二、訊據上訴人即被告庚○○、乙○○、己○○、丙○○、辛○○均否認上開共同強盜擄人勒贖犯行，被告庚○○辯稱：「
    我與被害人戊○○有毒品債務糾紛，戊○○與其友劉東明騙
    我12萬元，且之前我姊幫戊○○交保20萬元也沒有還，我打
    電話向戊○○討錢才約好見面，之後我把戊○○押上車子繞
    約半小時到達大坪頂公墓，戊○○自己說他要還錢，拿12萬
    元給我；我沒有恐嚇戊○○說「如果今天你沒有把錢交出來
    的話，要好好保重」，我們沒有人講這些話，這是戊○○自
    己編的，後來是戊○○自己說要拿出50萬元，100 萬元沒有
    人說，戊○○說要叫他太太壬○○拿不夠的錢來，戊○○有
    打電話給壬○○說他要用40萬元，要壬○○拿到保羅飯店交
    給我，我跟辛○○、己○○開車到保羅飯店後，壬○○就拿
    40萬元現金給我，當時壬○○還笑笑的，問我說她先生在那
    裡，我之前就認識他們夫妻，我拿到40萬元後就與辛○○回
    去大坪頂公墓載乙○○、丙○○，己○○自己在保羅飯店搭
    計程車先回去，之後戊○○自己從公墓開他的車子回家，我
    們離開公墓後就到五甲二路己○○租住處，我拿給乙○○6
    萬元，丁○○2 萬元，辛○○6 萬元，丙○○6 萬元，己○○6 萬元，後來在回家車上我又拿6 萬元給丁○○還欠債」
    ；被告丁○○辯稱：「庚○○當天是要我去找己○○，我打
    電話給乙○○並開我自己車號ZT-0507 自小客車載庚○○去
    找己○○，之後庚○○要我載他及乙○○去保羅飯店附近，
    讓其二人下車我就去鳳山大東醫院附近買檳榔，並未在附近
    徘徊，也沒去大坪頂公墓。之後我到己○○住處去載庚○○
    回家，庚○○是在回家的車上交給我6 萬元，這是庚○○之
    前欠我12萬元，已經還我6 萬元，當天再還我6 萬元，有二
    張票可證。又當天我與庚○○電話聯絡，是要向庚○○要回
    我的手機，是庚○○在案發前一天借用，所以才一直打電話
    給庚○○，打好幾通是因電話一直沒電、充電，很多通都打
    了就停，並非為共犯擄人勒贖而與庚○○密集聯絡」；被告
    乙○○辯稱：「我分到六萬元，但這是債務糾紛，我幫庚○○討債，當時剛好過年，庚○○給我的紅包」；被告丙○○
    辯稱：「我進去戊○○車內要將他的車鑰匙熄火，不是要拿
    他的鑰匙，當天我是拿ＢＢ槍，是因為戊○○跑，追到他之
    後我叫他要出面處理，有用槍敲他的頭，在車上我拿手銬銬
    住戊○○的手，因怕他會跑走，是戊○○自己說要找一個地
    方談，然後到大坪頂公墓，當時大約下午1 點左右，到那邊
    戊○○就跟庚○○談債務的事情，我們在旁邊沒有參與。壬○○跟戊○○電話中，戊○○電話中說有比較好的買主，叫
    壬○○去郵局領錢」；被告蔡天辯稱：「當天是去處理庚○○債務，有幫庚○○討到錢，才分得6 萬元」；被告辛○○
    辯稱：「當天是因戊○○欠庚○○的錢，我開車幫他去討錢
    ，戊○○也也承認，說他要打電話請他太太拿錢」云云。然
    查：
(一)、被害人戊○○於上開時、地，應庚○○之約駕駛上述車輛前
    往「保羅飯店」碰面，抵達「保羅飯店」後乙○○、庚○○
    則坐上戊○○所駕該車，之後戊○○將車駛入「冠源游泳池
    」停車場，庚○○隨即下車，另有一輛小客車擋住停車場出
    入口，庚○○則開啟戊○○車門，有一人（丙○○）坐進右
    前座並動手碰觸該車鑰匙，戊○○即下車往停車場後方跑，
    然即為庚○○等人捉住，丙○○持槍毆打戊○○頭部，強押
    戊○○坐上其車，復以手銬銬住戊○○之手，庚○○等5 人
    （丁○○除外）即與戊○○分乘上開二部自小客車（即辛○○駕駛車號8311-JQ 「戊○○之車」，乙○○坐該車右前座
    ，己○○、戊○○、丙○○坐該車後座；庚○○駕駛車號ZR
    -0275 「辛○○之車」）駛往高雄縣大寮鄉大坪頂公墓，戊○○於車上仍遭丙○○、己○○先後持槍接續毆打頭部，戊○○抵達大坪頂公墓即遭強取所攜帶約12萬元現金，庚○○
    並動手毆打戊○○臉部，向戊○○勒贖100 萬元，並稱「如
    果今天你沒有把錢交出來的話，要好好保重」，戊○○為求
    能平安離去同意當日再交付40萬元，其餘50萬元，則待戊○○恢復自由後再行交付。戊○○即於當日下午1 時許，以其
    所持用之0000000000號行動電話撥打其妻壬○○之00000000
    00號行動電話，指示壬○○備妥40萬元在保羅飯店前等候庚○○前來取款。庚○○、己○○、辛○○則駕車前往取款，
    乙○○、丙○○則留在大坪頂公墓看守戊○○。俟庚○○等
    人於當日下午2 時許取得40萬元駕車返回大坪頂公墓後，戊○○始得駕駛其車離開並前往醫院驗傷等事實，業據被害人
    戊○○迭於警詢（見警卷(一)第8-20頁）及於偵查（見第9783
    號偵卷「下稱偵卷(一)」第196-199 頁）、原審（見原審卷第
    583-604 頁）結指證明確，又據證人壬○○（戊○○之妻）
    於本院具結證述：「95年2 月1 日下午1 時許，戊○○打電
    話說要拿40萬元，也不太敢說什麼，他講話支支吾吾，我問
    他是否出事，他說對。40萬元包括家裡現金、郵局領款及向
    父母借。我接完戊○○的電話之後，覺得他出事，他說話怪
    怪的，不太敢講明白。戊○○打電話給我時，沒有跟我說他
    被人控制，他只叫我籌錢40萬元送到我家附近的「保羅飯店
    」，黑松會去跟我拿，黑松就是庚○○。當日下午2 時許，
    將40萬元交給黑松，後來戊○○自己去看醫生縫合傷口之後
    就回來。戊○○回來之後說他被庚○○等人押著，要拿這些
    錢」等情在卷（見本院卷(二)第45-48 頁），又被害人於95年
    2 月1 日頭部、臉部有遭毆打，而受有頭部外傷、頭頂頭皮
    裂傷4 公分、左顏面嘴角裂傷2 處等傷害，亦有高雄市民生
    醫院95年2 月1 日診斷證明書1 紙附卷可憑（見第9783號偵
    卷「下稱偵卷(一)」第58頁），復有「冠源游泳池」停車場監
    視器翻拍畫面4 張（偵卷(一)第41、42頁）、行動電話通聯記
    錄0000000000號（戊○○使用，見偵卷(一)第68至70頁）、00
    00000000號（壬○○使用，見偵卷(一)第71至73頁）、000000
    0000號（案發時由庚○○使用，申設名義人為丁○○之妻甲○○，見偵卷(一)第74至76頁）在卷足佐。
(二)、被告庚○○、乙○○、己○○、丙○○、辛○○等5 人固供
    承其等於上開時、地，有共同在「冠源游泳池」停車場，分
    由辛○○等人以車擋住停車場出入口後，庚○○開啟戊○○
    所駕之車車門，丙○○進入車內碰觸車鑰匙，戊○○即下車
    跑，然為庚○○等人捉住，丙○○則持上述扣案玩具手槍毆
    打戊○○頭部，庚○○等人強拉戊○○坐上其所駕駛之車，
    庚○○等5 人即分乘戊○○之車及辛○○之車駛往大坪頂公
    墓，之後由戊○○撥打其妻電話，指示備妥40萬元在保羅飯
    店前，等候庚○○前來取款。辛○○則駕車載庚○○、己○○前去保羅飯店取款，乙○○、丙○○留在大坪頂公墓看守
    戊○○。俟庚○○等人取得40萬元駕車返回大坪頂公墓搭載
    乙○○、丙○○（己○○於保羅飯店搭計程車返回上址租屋
    處），並讓戊○○自行駕駛其車離開。庚○○、辛○○、乙○○、丙○○等人嗣後便返回己○○上址租屋處，庚○○並
    電話連絡丁○○於當日下午4 時許前往己○○租屋處會合，
    由庚○○將上開所得款項（約52萬元），各6 萬元分給辛○○、己○○、乙○○、丙○○等人，丁○○則先後分得2 萬
    元、6 萬元等情，然均以此係債務糾紛之討債行為云云，惟
    查：
 1、被告庚○○所辯「此係伊向劉東明購買毒品而交付12萬元之
    糾紛」云云，已據證人劉東明於95年4 月25日檢察官偵查中
    具結後否認在卷（見偵卷(一)第216 頁），而證人劉東明雖曾
    涉犯販毒案件被訴（參臺灣高等法院被告前案紀錄表），而
    縱認有上開毒品交易之情，然與庚○○為毒品交易之相對人
    及收受價金之人均係劉東明，亦與戊○○無涉，自難僅以戊○○係劉東明友人（見偵卷(一)第198-199 頁戊○○偵查陳述
    ），亦曾涉犯販毒案件被訴（參臺灣高等法院被告前案紀錄
    表）而遽認此項毒品交易即與戊○○有關而須由其負責。再
    者，被害人戊○○亦未答應庚○○代為處理劉東明之債務，
    案發當日戊○○所以交付約52萬元，是因其沒有付出這筆錢
    無法離去等情，並經證人戊○○於原審證述明確在卷（見原
    審卷588 、602 、603 頁）。雖被告庚○○於本院聲請傳喚
    證人蘇炳洋（見本院卷(一)第157 頁），欲證明「其係向戊○○、劉東明購買毒品而交付12萬元」，然被告庚○○自承係
    向案外人劉東明購買毒品，且12萬元亦係交給案外人劉東明
    等情，業據被告於原審法院聲羈案件時供承在卷（見95年聲
    羈333 號卷第15頁），又戊○○涉犯販毒案件之被訴事實中
    ，並未包含庚○○所指上開其向戊○○購毒部分，此有本院
    另案（95年度上訴字第1732號）刑事判決在卷足佐，則此部
    分待證事實業已明確，如前所述，依據刑事訴訟法第163 條
    之2第2項第3 款規定，本院認為此調查證據之聲請為不必要
    ，附此敘明。此外，證人癸○○於本院雖證：「伊知道戊○○跟庚○○間有毒品糾紛」（見本院卷(二)第43頁），但其並
    不知此項糾紛詳情如何，自不足作為對被告庚○○等人有利
    證據之認定。至於被害人戊○○案發當時所攜帶現金約12萬
    元，雖與被告庚○○所辯上開毒品交易債務金額相當，但不
    能僅以此等金額一致，即認被害人當日係攜帶12萬元準備償
    還被告庚○○債務，而推論被告庚○○即無不法所有之犯意
    。
 2、被告庚○○所辯「之前我姊幫戊○○交保20萬元也沒有還，
    是幫我姊討此筆保證金」云云，雖據證人癸○○於原審及本
    院均具結證述：「伊曾幫戊○○代繳保證金20萬元，戊○○
    沒有還錢，伊於93年12月17日入監。入監前有交代我弟庚○○看到戊○○的話，要跟戊○○要」（見原審卷第448、451
    頁，本院卷(二)第42-43頁）等語，並有原審法院93年8月20日
    刑事保證金臨時收據影本1紙在卷（見原審卷第269頁），然
    證人癸○○於本院亦證稱：「法院沒有通知我去領回保證金
    ；伊有告訴庚○○保證金碰到戊○○時要跟他要，此事因伊
    已入監服刑，所以沒有告訴戊○○，也沒有寫信告訴戊○○
    說這筆保證金以後要由庚○○向他要」（見本院卷(二)第44-4
    5 頁），足見被害人戊○○無從得知上述由癸○○待繳之保
    證金20萬元，事後已改由庚○○索討一節。又上開保證金20
    萬元之具保人仍為癸○○，日後發還上開保證金之程序亦係
    通知癸○○領取，而上開保證金應該還在法院等情，亦經證
    人戊○○於原審證稱在卷（見原審卷第601 頁），則被告庚○○自無向被害人戊○○催討之理。何況，被告庚○○若係
    主觀認知上開保證金20萬元應由戊○○負責，欲先向其催討
    而擄走，則被告庚○○為何於警、偵之初均未提及，嗣於原
    審法院聲羈案件訊問時，經法官訊問有何債務糾紛，被告庚○○仍未提及上開20萬元保證金債務，僅敘及上開毒品交易
    12萬元糾紛（見95聲羈333 號卷第14至20頁），堪認被告庚○○上開所辯，係事後卸責之詞，不足採信。
 3、被告庚○○已知悉被害人戊○○否認其有與劉東明共同詐騙
    （見偵卷(一)第217 頁），亦無向被害人戊○○催討上述保證
    金20萬元之理，其仍先以電話將戊○○騙出見面，並夥集共
    同被告多人前往，復由共同被告己○○、丙○○以所攜帶之
    玩具手槍、手銬等物，暴力擄走戊○○，且要求贖款100 萬
    元（縱以實際取得之52萬元，亦顯逾庚○○所稱上述毒品債
    務金額12萬元及保證金20萬元），復參以被告庚○○於取走
    被害人隨身攜帶金錢及取得被害人之妻所交付之上開贖款後
    ，始將被害人釋放之情，被告庚○○豈能逕自片面認定戊○○有詐騙情形，而與戊○○協商須由戊○○提出超出債務金
    額之100 萬元或52萬元賠償。何況，被害人戊○○獨自一人
    遭被告庚○○多人挾持至公墓，又遭毆打及以手銬銬住，被
    害人身、心顯非屬自由情狀，又如何能合於情理而與被告庚○○協商，足證被告庚○○等人強取上開款項，顯有強盜擄
    人勒贖之犯意及行為甚明。
(三)、被告庚○○因與被告丁○○間有金錢債務未償，被告庚○○
    擬以向被害人戊○○強盜擄人勒贖所得財物作為清償，乃於
    95年2 月1 日上午某時邀被告丁○○共同犯案，獲被告丁○○應允，被告丁○○並於同日邀被告乙○○、己○○加入，
    並要被告己○○再找二人加入，被告己○○亦應允。待被告
    庚○○約妥被害人戊○○於同日中午在「保羅飯店」碰面。
    被告庚○○、乙○○則於同日上午，搭乘被告丁○○所駕駛
    之車號ZT-0507 自小客車先前往己○○上述租屋處，此時被
    告己○○亦找妥被告丙○○、辛○○加入，其6 人則於同日
    上午11時許，在被告己○○上址租屋處，共同基於意圖為自
    己不法所有之犯意聯絡，謀議強擄戊○○以達其等強盜及意
    圖勒贖之目的，之後謀議既定，分由被告丁○○駕駛上述車
    輛搭載庚○○、乙○○在前帶路，另由被告辛○○駕駛車號
    ZR-0275 自小客車搭載己○○、丙○○在後一同前往（被告
    己○○並攜帶其所有玩具手槍1 支及手銬1 副），被告丁○○駛抵「保羅飯店」，讓被告庚○○、乙○○下車，被告丁○○則駕車在附近徘徊，之後被告丁○○於得知被告庚○○
    擄得被害人戊○○，亦駕駛上開車輛往大寮鄉方向，但於途
    中跟丟等事實，業據：
 1、被告丁○○於95年2月1日駕駛上述車輛搭載庚○○、乙○○
    前往「保羅飯店」等情，為被告丁○○於原審供承（見原審
    卷第264 頁），又據被告乙○○於警詢供稱「當天在丁○○
    家與庚○○碰面，丁○○、庚○○就要我和他們去索債務；
    不清楚何事之債務，只知道12萬元」等語（見警卷(二)第53頁
    ），又該日係丁○○帶庚○○去找己○○、丙○○、辛○○
    ，去的目的就是幫庚○○討錢等情，業據被告庚○○於原審
    證稱在卷（見原審卷第499 頁），另被告庚○○於同日上午
    某時許，持其向丁○○借用之0000000000號行動電話（申設
    名義人為丁○○之妻甲○○），聯絡戊○○所持用之000000
    0000號行動電話，約妥於同日中午12時10分許，在保羅飯店
    碰面一節，除據被告庚○○、被害人廖忠供陳無誤，復有上
    開行動電話之通聯記錄在卷可佐。
 2、被告己○○於警詢供述「綁架戊○○係95年2月1日上午，丁○○打電話給伊才知道此事；之後才知是庚○○提議的；丁○○說被人拗12萬元，欠債的人已找到，要伊跟他去討債，
    伊說好，並問辛○○、丙○○是否要去，他們也說好；當天
    上午11時許，丁○○開車載庚○○、乙○○到伊家會合，之
    後由辛○○開車載伊及丙○○去保羅飯店」（見警卷(一)第3-
    4 頁）、其於偵查中具結證稱「是庚○○、丁○○提議要擄
    人的，說他們已找到人，要我帶二個人過去」（見第16713
    號偵卷第18頁）、嗣於原審亦具結證稱「當天有1 把BB槍、
    手銬是我的，我放在辛○○車上」、「庚○○不是自願去大
    坪頂公墓，是怕他會喊叫才去大坪頂公墓」、「手槍及手銬
    是丙○○拿下車」（見原審卷第336 、337 、343 頁反面）
    等語；被告辛○○於警詢供明「95年6 月20日為警在伊車上
    所查獲之黑色BB玩具槍是己○○放在車上，是95年2 月1 日
    在停車場，要押（人）時所用的工具；停車場錄影畫面中持
    槍者為丙○○」（見警卷(二)第14、16頁反面）、嗣於原審亦
    具結證稱「當天是己○○找伊參加；在停車場戊○○跑時，
    是丙○○用槍或手銬把他抓回來；有看到丙○○打戊○○；
    是己○○提議要帶槍、手銬，當天要出發時才放在伊車上」
    （見原審卷第358 、359 、362 、364 頁），而被告丙○○
    於原審亦供明「我所持手槍本來是己○○的；後來已經被警
    方查獲」（見原審卷第184 頁）等語，足徵本件係被告庚○○向丁○○提議，後由丁○○再找乙○○、己○○加入，又
    由己○○找丙○○、辛○○加入，而其6 人則在會合之己○○租屋處謀議如何擄走被害人強盜及勒贖，並由己○○提供
    其所有之扣案之玩具手槍及未扣案之手銬作為擄人工具等情
    甚明。
 3、共同被告即證人辛○○於原審證稱：「丁○○開車載庚○○
    下車後，丁○○仍開車在「保羅飯店」附近青年路上徘徊，
    有開到「冠源游泳池」停車場附近，直到我們要離開「冠源
    游泳池」停車場時，他就跟丟了；被告丁○○還打電話問我
    們跑到那裡去了；後來去己○○住處分款，丁○○亦有到場
    」等情（見原審卷第360、361、363、365頁），又被告丁○○於原審時亦坦承：「伊之後又有開回「冠源游泳池」停車
    場看他們在做什麼，證人龔美如應該是那時遇到的等語（見
    原審卷第73頁），附參以被告丁○○所使用之0000000000號
    行動電話（如後所述）之通聯記錄基地台位址（見偵卷(一)第
    78頁），案發當日上午12時11分至12時38分許之位置，均在
    高雄縣鳳山市地區，其中12時19分許位置，更在高雄縣鳳山
    市○○○路（即上述保羅飯店附近），嗣於12時40分許（按
    此時庚○○業已擄得戊○○），則往高雄縣大寮鄉移動，至
    13時09分始又折返高雄縣鳳山市○○○路（即上述保羅飯店
    附近），對照共同被告即證人辛○○於原審上開證詞，足認
    被告丁○○駛抵「保羅飯店」讓庚○○、乙○○下車後，確
    實仍駕車在附近徘徊，於得知庚○○擄得戊○○，亦駕駛上
    開車輛往大寮鄉方向，但於途中跟丟始又折返等事實。是被
    告丁○○辯稱：伊僅係駕車搭載被告庚○○等人前往「保羅
    飯店」，隨即離去云云，自非可採。
 4、0000000000號、0000000000行動電話申設者均為丁○○之妻
    甲○○，且其中0000000000號行動電話係丁○○借給庚○○
    ，於案發當日為庚○○使用，0000000000號行動電話則自開
    通後，均為丁○○使用等情，業據被告丁○○於警詢供承在
    卷（見偵卷(一)第12頁反面），並有0000000000、0000000000
    號行動電話用戶個人資料2 份在卷可佐（見偵卷(一)第74、77
    頁）。又被告庚○○於案發當日（即95年2 月1 日）上午11
    時27分、11時33分、11時41分、中午12時22分、12時27分、
    1 2 時38分、12時41分、12時55分、下午1 時14分有多次以
    上開0000000000號行動電話與被告丁○○所持用之00000000
    00號行動電話聯繫，有0000000000號通聯紀錄1 份附卷可稽
    ，顯見被告丁○○於案發當日與被告庚○○聯繫頻繁，且於
    被告庚○○下車與被害人見面後，仍有電話聯絡。
 5、對照卷附上開庚○○0000000000號行動電話通話紀錄之基地
    台位址（見偵卷(一)第75、76頁），案發當日上午近12時許，
    係在高雄縣鳳山市○○○路上，後即往高雄縣鳳山市其他地
    區，再往高雄縣大寮鄉移動，與證人辛○○於原審證稱：「
    我們離開「冠源游泳池」停車場後，還在路上徘徊，我就一
    直往鳳山地區開去，後來己○○就說乾脆去高雄縣大寮鄉之
    大坪頂公墓」等情相符（見原審卷第364 頁）。又上開被告
    庚○○通話紀錄之基地台位址，自當日中午12時55分起至同
    日下午1 時36分止，均係高雄縣大寮鄉之同一位址，堪認被
    告庚○○等人於當日中午約12時55分許，應已抵達大坪頂公
    墓。再參以被害人庚○○之通聯紀錄（見偵卷(一)第69、70頁
    ），被害人於案發當日下午1 時15分起與被害人之妻壬○○
    有通話紀錄，且直至下午2 時35分許被害人所處位置之行動
    電話基地台均係位於高雄縣大寮鄉同一位址而無變動，堪認
    被害人於上段期間係身處大坪頂公墓，且參照證人壬○○上
    開本院證詞，足認上述下午1 時15分之電話紀錄應係被害人
    與其妻聯繫交付贖款40萬元事宜。是被告庚○○等人既於案
    發當日約中午12時55分許即已到達大坪頂公墓，被害人於下
    午1 時15分許更於大坪頂公墓（行動受限中）而與其妻對外
    聯繫交付贖款事宜，然被告丁○○尚於當日上午12時55分、
    下午1 時14分與身在大坪頂公墓之被告庚○○聯繫，是由被
    告丁○○於案發當日被告庚○○下車與被害人見面後，直至
    被告庚○○到達大坪頂公墓，均仍有通聯紀錄，堪信證人辛○○上開所證：「丁○○係因途中跟丟，還打電話問我們跑
    到那裡去了」應屬真實，且被告丁○○對被告庚○○等人離
    開「冠源游泳池」停車場後到達大坪頂公墓之動向及行為，
    顯非全然不知。
 6、被告丁○○於95年3 月30日為警查獲後，在警局與某人電話
    聯繫中，於當日14時59分許提及：「伊有分到錢」等語；於
    當日15時32分許提及：「我介紹黑松（庚○○）去一個大仔
    那，他們一起去，那個人沒有跟我們拗錢的，那是黑松（庚○○）拗人的」等語，有監聽譯文1 份在卷可憑（見原審卷
    第475 頁）。又庚○○於案發當日下午交付金錢給丁○○時
    ，已告訴丁○○，渠等向被害人拗錢等情，亦據被告丁○○
    於警詢坦承在卷（見偵卷(一)第13頁），則被告丁○○若無與
    被告庚○○等人有共同犯意之聯絡，其對被告庚○○上開強
    盜及擄人勒贖犯罪所得之贓款，避之猶恐不及，何以仍收受
    上開犯罪所得贓款？被告庚○○等人又何以不怕被告丁○○
    知悉渠等強盜及擄人勒贖犯行，而於案發後立即通知被告丁○○至被告己○○處，交付上開款項？況被告丁○○雖辯稱
    ：被告庚○○所交付之6 萬元係之前欠債之還款云云，然其
    始終未能提出其與被告庚○○間債務關係之借據或票據等證
    據已證其說，且被告庚○○交付被告丁○○之6 萬元部分，
    更與其他參與共犯分得款項相同，堪認被告丁○○確與被告
    庚○○等人有共同強盜擄人勒贖之犯意聯絡。至於證人即共
    同被告庚○○於本院以證人身分雖證稱；「戊○○騙伊錢的
    事有跟丁○○說，有明確跟丁○○說要討這筆錢，有跟丁○○說討到錢後要還他錢」（見本院卷(二)第51、52頁）云云，
    然被告庚○○、丁○○間屬共犯關係，而被告庚○○所主張
    戊○○騙伊買毒款12萬元，挾持戊○○係要索討債務等情，
    均難採信（已如前述），從而，被告庚○○上開於本院所為
    上開證詞，自難逕採為對被告丁○○有利之認定。
(四)、被告乙○○、己○○、丙○○、辛○○（下稱被告乙○○等
    4 人）雖均辯稱：「是跟庚○○一起去討債，沒有結夥強盜
    及擄人勒贖犯意」云云。惟查：
 1、被告庚○○與案外人劉東明間是否確有12萬元債務關係並非
    無疑，又難證明此筆款項確與被害人戊○○有關，已如前述
    ，自不得以此為藉口向被害人索討金錢。又若被告乙○○等
    4 人只知要去討債，但衡情亦應有借據、票據等債權相關憑
    證作為討債依據，而被告乙○○等4 人於見到被害人之前，
    被告庚○○並未提出任何借據等欠款資料供渠等觀看等情，
    業據證人庚○○於原審證稱在卷（見原審卷第503 頁），則
    被告乙○○等4 人又如何得以主張其等確係本於催討一般債
    務之認知而共同前往。至於證人即共同被告庚○○於原審以
    證人身分雖證稱；「被告乙○○等人大概知道我與戊○○間
    之債務關係，沒有完全了解，知道要去討錢，也知道是戊○○跟我騙錢，事前並無謀議要擄人勒贖」（見原審卷第500
    、501 頁）云云，然被告庚○○與被告乙○○等4 人間屬共
    犯關係，而被告庚○○所主張戊○○騙伊買毒款12萬元，挾
    持戊○○係要索討債務等情，均難採信（已如前述），從而
    ，被告庚○○上開於原審所為上開證詞，自難逕採為對被告
    乙○○等4 人有利之認定。
 2、案發當日係被告己○○提議攜帶上述手槍、手銬等物，在「
    冠源游泳池」停車場過程中，被告丙○○亦有用到手槍、手
    銬以防被害人脫逃，且取得上述52萬元款項後，即至被告己○○家分款等情，業據證人即共同被告辛○○於原審證稱在
    卷，又被告乙○○亦坦承：「在冠源游泳池停車場及大坪頂
    公墓有以手銬限制被害人之自由，手銬、槍是辛○○朋友的
    ，離開時才將被害人手之手銬打開」等語（見95聲羈333 號
    卷第12至14頁），是由被告己○○等人於案發當日前往「保
    羅飯店」前就已預先攜帶「手槍」及「手銬」等物，顯非一
    般討債之情，而已有預謀於被害人反抗時，施以強暴手段將
    被害人擄走之強盜勒贖犯意。又於討債過程中被害人已否認
    債務關係，渠等何以仍以手槍毆打被害人，並強押被害人上
    車及銬以手銬，而載往大坪頂公墓限制其行動自由，直至取
    得被害人之妻所交付贖款始釋放，且索討金額100 萬元或自
    被害人及其妻取得金額約52萬元，亦均已顯逾渠等上開作為
    向被害人取財藉口之12萬元債務，被告乙○○等4 人更於案
    發當日即各分得6 萬元，即每人所得更高達庚○○所稱12萬
    元債務之半數，顯不合一般催討債務之合理報酬，渠等有強
    盜及擄人勒贖犯意連絡及行為分擔甚明。
(五)、被害人戊○○於警詢、偵查雖稱「當時其在停車場被擄走，
    有2 人分持2 支手槍」，於原審亦指稱「在車上看到2 把槍
    ，由己○○、丙○○拿的」（見原審卷第603 頁）等語，然
    被告乙○○警詢供述「只看到1 支槍」（見警卷(二)第56頁）
    ，被告庚○○於原審供明「只有丙○○拿槍，其他人沒有拿
    工具，就是查獲的BB槍」（見原審卷第129 頁），被告丙○○於本院供稱「當天是我拿BB槍」（見本院卷(一)第113 頁）
    ，被告辛○○於本院亦供稱「只有1 把槍是丙○○拿的」（
    見本院卷(一)第113 頁）。又被告辛○○於95年6 月20日為警
    查獲時，於其所駕車號ZR-0275 自小客車內所扣押之玩具手
    槍1 支（見警卷第96-100頁、第108-109 頁之原審法院搜索
    票、警方搜索扣押筆錄、扣押物品目錄表、搜索現場照片）
    ，係共同被告己○○所有供其等強盜擄人勒贖所用等事實，
    業據被告丙○○、己○○、辛○○於原審供證明確（見原審
    卷第184 、336 、362 頁），而案發當時又未查獲被害人所
    述2 支手槍，復參以被害人明確指認被告丙○○、己○○均
    有持槍毆打伊之情，則可能係被告丙○○、己○○先後分持
    同1 支手槍毆打被害人，而導致被害人誤認本件有2 支手槍
    出現，是本件依據現存卷證資料，僅能認定本件案發當時，
    應僅有辛○○日後為警查獲之1 支玩具手槍。至於被害人戊○○於警詢所指稱「在停車場進入其車內要拔鑰匙者係己○○」、「丁○○有出現在大坪頂公墓」、「在車上搶走皮包
    內現金約12萬元」等細節，雖與其嗣於偵查、原審所述過程
    略有出入，但此不影響上開所認定之被告庚○○等人基本犯
    罪事實。
(六)、綜上所述，被告庚○○等6 人有事實欄所載犯行，事證明確
    ，被告庚○○等6 人上開所辯，為犯後飾卸之詞，均不足採
    ，其等犯行堪以認定。
三、論罪部分：
(一)、按懲治盜匪條例廢止後，犯強盜及擄人勒贖罪，如符合結合
    犯之要件，即應回歸適用刑法第332 條第2 項第3 款予以處
    罰，無仍適用吸收理論認強盜罪應吸收於擄人勒贖犯罪中，
    而僅論以擄人勒贖罪之餘地（最高法院92年度台上字第1007
    號、95年度台上字第717號判決意旨參照）；又按刑法第332
    條第2項第3款犯強盜而擄人勒贖罪為結合犯，係著眼於強盜
    與擄人勒贖間，接連發生之可能性高，危害亦鉅，乃依法律
    規定，結合強盜、擄人勒贖2 個獨立之犯罪行為，而成為一
    個犯罪，並加重其刑；其成罪並不以二者均出於預定之計畫
    為必要，僅須發生在時間上有銜接性，地點上具關聯性即可
    ，初不問係先強盜後擄人勒贖或先擄人勒贖後強盜，均足構
    成本罪（最高法院95年度台上字第5482號判決意旨參照）。
    本件被告庚○○等6 人謀議以擄被害人以達渠等強盜及意圖
    勒贖目的，復利用渠等已控制被害人行動自由為方法，而共
    同對被害人強盜12萬元及勒贖取得40萬元，且上開強盜及擄
    人勒贖犯行，時間上有銜接性，地點上具關聯性，依據上開
    說明，已合於共同強盜而擄人勒贖之犯行。
(二)、核被告庚○○、丁○○、乙○○、己○○、丙○○、辛○○
    所為，均係犯刑法第332 條第2 項第3 款之強盜擄人勒贖罪
    ，又公訴意旨未予斟酌上開說明，而認被告庚○○等6 人係
    犯同法第330 條第1 項加重強盜罪、第347 條第1 項擄人勒
    贖罪（上開2 罪數罪併罰），尚有未洽，惟其基本事實同一
    ，本院自得變更起訴法條審理。被告庚○○等6 人就上揭強
    盜擄人勒贖犯行，有犯意之聯絡及行為之分擔（如上所述）
    ，皆為共同正犯。
(三)、按強盜罪以強暴、脅迫等方法，致使不能抗拒為構成要件之
    一，當然含有妨害被害人自由之性質，故犯強盜罪而有妨害
    被害人之自由時，是否另論以妨害自由罪名，應就行為人之
    全部犯罪行為實施過程加以觀察，倘妨害自由行為時，強盜
    行為尚未著手實施，可依其情形認為妨害自由、強盜犯罪間
    具有方法結果之牽連關係；若強盜犯行業已著手實施，則所
    為強暴、脅迫等非法方法剝奪被害人行動自由行為，應包括
    在強盜行為之內，無另行成立刑法第302條第1項之妨害自由
    罪（最高法院92年度台上字第2184號判決要旨參照），本件
    被告等人均有持續剝奪被害人行動自由之行為，惟就被告等
    人全部犯罪行為實施過程加以觀察，其等既以強盜目的而於
    上述停車場，強押被害人上車並以手銬銬住其手，施以妨害
    自由方式至使被害人不能抗拒，堪認已著手於強盜之強暴手
    段，則上開非法方法剝奪被害人行動自由行為，應包括在強
    盜行為之內，不另成立妨害自由罪。
(四)、被告丙○○前有如上開事實欄所載之前科執行完畢情形，有
    臺灣高等法院被告前案紀錄表在卷可按，被告於執行完畢後
    5 年內，故意再犯本件有期徒刑以上之罪，不論依修正前之
    刑法第47條，或修正後之刑法第47條第1 項之規定，均構成
    累犯，對被告而言並無有利或不利之情形，自不生新舊法比
    較之問題，即應依裁判時之修正後刑法第47條第1 項規定論
    以累犯（95年11月7 日95年第21次刑事庭會議刑議字第6 號
    決議足參），並加重其刑（惟就本罪死刑、無期徒刑部分，
    依法不得加重）。
四、原判決據以論處被告等6人罪刑，固非無見；惟查：
(一)、被告庚○○等6人共犯強盜擄人勒贖所用之上述玩具手槍1支
    ，業據被告辛○○於95年6 月20日為警查獲時，於其所駕車
    號ZR-0275 自小客車內為警扣押在卷（如上所述），原判決
    事實欄誤認未予扣案（原判決第3 頁）而未併予宣告沒收，
    自有未洽。
(二)，被告丙○○應依「裁判時」之修正後刑法第47條規定論以累
    犯（如上所述），原判決誤予適用「行為時」之修正前刑法
    第47條規定，亦有未合。
五、被告等6 人提起上訴，仍執前詞否認犯罪，均無理由（如上
    所述），又檢察官上訴指摘原判量刑過輕，亦無理由（如後
    所述），但原判決既有上述可議，自應將原判決撤銷改判。
    審酌被告等6 人為圖一己私利，竟於公共場所之停車場共同
    對被害人施以上開強暴方式，進而為強盜並擄人勒贖，危害
    被害人身心及財產程度甚重，並嚴重危害社會治安，被告庚○○身為犯罪主謀，並毆打被害人及前往取贖，涉案程度最
    重；被告丁○○、己○○參與共謀強盜擄人並邀約其他被告
    加入犯案之犯罪情節次之，而被告丁○○始終否認犯行之態
    度，被告己○○提供其所有之上述玩具手槍、手銬為犯罪工
    具，又被告丙○○雖應約加入犯案，但其參與擄人時持槍毆
    打被害人，並以手銬銬住被害人之犯罪手段較被告乙○○、
    辛○○為重，另被告乙○○、辛○○二人僅各受丁○○、己○○邀約而參與本案，分擔看管被害人或駕車行為之涉案程
    度較輕，並考量被告等人犯後供述案情之態度及其等之前科
    素行（有被告等人之卷附臺灣高等法院被告前案紀錄表可參
    ），暨檢察官就本案科刑範圍意見（均各求處有期徒刑15年
    ）等一切情狀，本院認被告等人各量處如主文所示之刑為當
    。末查被告辛○○於95年6 月20日為警查獲時，於其所駕車
    號ZR-0275 自小客車內所扣押之玩具手槍1 支（如上所述）
    ，係共同被告己○○所有供其等強盜擄人勒贖所用之物，應
    依刑法第38條第1 項第2 款規定宣告沒收；至於被告等人犯
    本罪所用之上述手銬，雖亦屬共同被告己○○所有，但未據
    扣案，為免日後執行困難，爰不予宣告沒收，附此敘明。
六、被告己○○經合法傳喚，無正當理由，於本院審判期日不到
    庭（見本院卷(二)第9 、37頁之送達證書、刑事報到單），爰
    不待其陳述，逕行判決。
據上論結，應依刑事訴訟法第369 條第1 項前段、第364 條、第
299 條第1 項前段、第300 條、第371 條，刑法第28條、第332
條第2項 第3 款、第38條第1 項第2 款、第47條第1 項，判決如
主文。
本案經檢察官張其主到庭執行職務。
中　　華　　民　　國　　96　　年　　6 　月　　　12　　日
                  刑事第四庭    審判長法官　郭雅美
                                      法官　莊崑山
                                      法官　張意聰
以上正本證明與原本無異。
如不服本判決應於收受本判決後10日內向本院提出上訴書狀，其
未敘述上訴理由者，並得於提起上訴後10日內向本院補提理由書
狀（均須按他造當事人之人數附繕本）「切勿逕送上級法院」。
中　　華　　民　　國　　96　　年　　6 　月　　12　　日
　　　　　　　　　　　　　　　　　　書記官　呂素珍
附錄本件論罪科刑法條：
刑法第332條第2 項第3 款
犯強盜罪而有下列行為之一者，處死刑、無期徒刑或10年以上有
期徒刑：
  三  擄人勒贖者。
